台灣板橋地方法院刑事判決　　　　　　　　　　　　　九十一年度交易字第二七號
　　公　訴　人　台灣板橋地方法院檢察署檢察官
　　被　　　告　甲○○
右列被告因公共危險等案件，經檢察官提起公訴（九十年度偵字第一七一五七號），
本院判決如左：
    主  文
甲○○從事業務之人，因業務上之過失傷害人，處有期徒刑伍月，如易科罰金，以
佰元折算壹日。
被訴公共危險罪部分無罪。
    事  實
一、甲○○平日以駕駛營業小客車為業，係從事駕駛業務之人。緣於民國（下同）九
    十年九月五日晚十時五分許，駕駛其所有而寄行於龍門交通企業股份有限公司（
    下稱龍門公司）之車號Ｇ四─三九六號營業小客車，沿台北縣樹林市○○路往山
    佳方向行駛，行經樹林市○○路九十四號前，原應注意汽車行駛時，駕駛人應注
    意車前狀況，並隨時採取必要之安全措施，且依當時夜間有照明，路面並無缺陷
    亦無障礙物，視距良好，並無不能注意之情事，適有乙○○沿該路段同向靠路邊
    步行而途經該址，甲○○竟疏未注意，自後追撞乙○○，致其受有頭部外傷及臀
    部（起訴書誤為臂部）挫傷之傷害。而乙○○經甲○○及乙○○同校同學林怡合
    力送往亞東醫院醫治，甲○○至醫院後未待警員前來即自行離去，嗣經趕赴醫院
    處理之警員劉添發追查車號始查悉上情。
二、案經被害人乙○○訴由台北縣政府警察局樹林分局報請台灣板橋地方法院檢察署
    檢察官偵查起訴。
    理  由
壹、有罪部分：
一、訊據被告甲○○對於上揭時、地駕車撞及乙○○受傷之事實並不否認；惟辯稱：
    車號Ｇ四─三九六號營業小客車，係伊幫友人開去修理的及係乙○○自己從路邊
    跳出來的，伊當時閃避不及才會撞上伊云云。經查：
    （一）上開車號Ｇ四─三九六號營業小客車係被告所有而寄行於龍門公司之事實
          ，業據證人即龍門公司之經理吳天賜於本院調查時結證屬實（見本院九十
          一年一月十七日訊問筆錄），並提出契約書乙紙在卷可稽。是被告所辯該
          車並非伊所有而係代友人開去修理乙節，顯屬無稽之詞，不足採信。
    （二）又前揭被告過失傷害之事實，業據被害人乙○○分別於警訊及偵審中指訴
          歷歷，並經證人林怡分別於警訊及偵查中證述綦詳（見偵查卷第六頁至第
          九頁及第二十七頁、第二十八頁）。故被告所稱係被害人乙○○突然從路
          邊跳出乙詞，亦屬飾卸之詞，顯不可採。此外並有道路交通事故調查報告
          表、現場照片十二幀及診斷證明書附卷可佐。
    （三）再汽車行駛時，駕駛人應注意車前狀況，並隨時採取必要之安全措施，道
          路交通安全規則第九十四條第三項定有明文，被告顯有違反上開規定，於
          上開路段駕車行駛時未注意車前之狀況，而依當時夜間有照明，路面並無
          缺陷亦無障礙物，視距良好，並無不能注意之情形，其應注意能注意而未
          注意，其有過失至為明顯。而本件經送台灣省台北縣區車輛行車事故鑑定
          委員會鑑定之結果，亦同此認定，有該會九十一年五月三日北鑑字第九一
          ０四一五號函暨所附鑑定意見書在卷可參。又被害人乙○○亦確因本件車
          禍而受有頭部外傷及臀部挫傷之傷害，則被告過失之行為，與被害人受傷
          之間有相當之因果關係。
    綜上所述，足見被告所辯各節，要屬飾卸諉責之詞，顯不足採。罪證明確，被告
    犯行洵堪認定。
二、查被告係以駕駛營業小客車為業，為從事駕駛業務之人。故核被告所為，係犯刑
    法第二百八十四條第二項業務過失傷害之罪。至公訴人認被告係犯同條第一項之
    普通過失傷害罪，惟被告因駕車而有過失致被害人受傷之基本社會事實相同，是
    公訴人起訴法條尚有未洽，應予變更。爰審酌被告之品行、智識程度、所生之危
    害及被告肇事後迄今亦未積極與被害人謀求和解以及被告犯罪後猶狡詞置辯等一
    切情狀，量處如主文所示之刑，並諭知易科罰金之折算標準，以示懲儆。
貳、無罪部分：
一、另公訴意旨略以：被告甲○○於九十年九月五日晚間，飲酒後業已不能安全駕駛
    動力交通工具，仍駕駛車號Ｇ四─三九六號營業小客車，因認被告涉犯刑法第一
    百八十五條之三服用酒類不能安全駕駛動力交通工具而駕駛之罪嫌。
二、按犯罪事實應依證據認定之，無證據不得定其犯罪事實，刑事訴訟法第一百五十
    四條定有明文。次按認定犯罪事實，須依證據，而所謂證據，係指合法之積極證
    據就犯罪事實能為具體之證明者而言；又認定不利於被告之事實，須依積極證據
    ，苟積極證據不足為不利於被告事實之認定時，即應為有利於被告之認定，更不
    必有何有利之證據，最高法院三十年上字第八一六號著有判例。再所謂「積極證
    據足以為不利被告事實之認定」，係指據為刑事訴訟法上證明之全盤證據資料，
    無論其為直接證據或間接證據，在客觀上均須達於通常一般之人均不致於有所懷
    疑，而得確信其為真實之程度，始得據為有罪之認定，若其關於被告是否犯罪之
    證明未能達到此程度，而有合理性懷疑之存在，致使無從形成有罪之確信，根據
    「罪證有疑，利於被告」之證據法則，即不得遽為不利於被告之認定，此觀諸最
    高法院七十六年台上字第四九八六號判例意旨自明。再我國刑事訴訟制度業已修
    正為以當事人進行主義為主，職權進行主義為輔，檢察官立於原告之地位，其對
    於被告之犯罪事實，本負有積極舉證之義務，且刑事被告原無自證無罪之義務，
    其在訴訟上所為之辯解，只須達於對起訴事證提出合理質疑之程度為已足，檢察
    官如對於被告所為之辯解仍有爭執，即應依照刑事訴訟法第一百六十一條之規定
    ，自負積極舉證之責，合先敘明。
三、本件公訴人認被告涉犯刑法第一百八十五條之三公共危險之罪嫌，無非係以告訴
    人乙○○及證人林怡二人所述為其主要論據。訊之被告甲○○堅決否認有飲酒駕
    車之行為，並據證人即處理之警員劉添發於本院調查時亦結證稱：並未對被告實
    施酒精測試（見本院九十一年一月十七日訊問筆錄）。是以被告於本件行為時是
    否有酒醉（亦即法務部公告周知之呼氣酒精濃度已超過０‧五五毫克）之情形已
    有不明？再縱被告果有飲酒之情事；惟被告於本件行為時是否已達所謂「不能安
    全駕駛」之程度，亦無處理之警員對被告實施測驗藉以判斷被告行為當時確達「
    不能安全駕駛」之程度。故公訴人僅憑被害人乙○○所述被告酒味很重及證人林
    怡所稱被告有喝酒有醉態，即遽論被告涉犯刑法公共危險之罪嫌，證據嫌有未足
    。此外復查無其他積極事證足資證明被告確有被訴公共危險之犯行，既不能證明
    被告犯有公共危險之罪，自應就此被訴部分諭知無罪之判決。
據上論斷，應依刑事訴訟法第二百九十九條第一項前段、第三百條、第三百零一條第
一項，刑法第二百八十四條第二項、第四十一條第一項前段，罰金罰鍰提高標準條例
第一條前段、第二條，判決如主文。
本案經檢察官李吉祥到庭執行職務
中    華    民    國    九   十   一    年     六    月    十    一     日
                               台灣板橋地方法院交通法庭
                                   法  官  潘  長  生
右正本證明與原本無異。
如不服本判決，應於判決送達後十日內向本院提出上訴狀 (應附繕本) ，上訴於
臺灣高等法院。
                                   書記官  王  增  華
中      華      民      國      九 十 一      年    六    月  十  四    日
附錄本案論罪科刑法條
刑法第二百八十四條：
因過失傷害人者，處六月以下有期徒刑、拘役或五百元以下罰金。致重傷者，處一年
以下有期徒刑、拘役或五百元下罰金。
從事業務之人，因業務上之過失傷害人者，處一年以下有期徒刑、拘役或一千元以下
罰金。致重傷者，處三年以下有期徒刑、拘役或二千元以下罰金。
